臺灣高等法院高雄分院刑事判決　　　　93年度上訴字第1377號
上　訴　人　台灣高雄地方法院檢察署檢察官
上　訴　人
即　被　告　甲○○
選任辯護人　林樹根律師
　　　　　　邱麗妃律師
　　　　　　莊雯琇律師
上列上訴人因被告違反毒品危害防制條例案件，不服臺灣高雄地
方法院93年度訴字第1690號中華民國93年11月17日第一審判決（
起訴案號：臺灣高雄地方法院檢察署93年度速偵字第778 號），
提起上訴，本院判決如下：
     主  文
上訴駁回。
     事  實
一甲○○與年籍不詳綽號「明董仔」之成年男子，共同意圖營利
  ，基於運輸、販賣第三級毒品K 他命之概括犯意，自民國93年
  5 月初起至同年6 月初止，在高雄市市區內先由該綽號「明董
  仔」之成年男子，以附表編號10、11所示之行動電話聯絡綽號
  簡稱為「傑」、「可」、「廷」、「賢」等成年之買主，洽定
  以每包100 公克價格約新台幣（下同）5 、6 萬元後，再以電
  話指示甲○○依約將毒品運輸至約定地點交付予購買者。前後
  以此方式販賣K 他命計4 次，獲取之不法所得計26萬元，甲○
  ○每次可分得4 千至5 千元不等，4 次總計朋分2 萬元。嗣於
  同年6 月4 日下午5 時許，警政署刑事警察局人員會同高雄市
  政府警察局新興分局警員黃沛然等人，持台灣高雄地方法院核
  發之搜索票，前往甲○○所租用位於高雄市○鎮區○○路21號
  21樓之1
  已藏放於其所有之大頭狗手提袋內，伺機用以分裝、販賣如附
  表編號8 至21所示之第三級毒品、電子磅秤、帳冊及名冊等物
  品為警查扣，乃將該大頭狗手提袋自陽台往外丟棄至1 樓，適
  為該大樓清潔人員曾淑敏發現交予管理員李繼聖後，再輾轉交
  警處理而查獲，嗣經警至上開租住處再起獲如附表編號1 至7
  所示等物品，並均扣押之。
二案經高雄市政府警察局新興分局報請台灣高雄地方法院檢察署
  檢察官偵查起訴。
    理  由
壹、程序方面
一
(一)按被告之自白，非出於強暴、脅迫、利誘、詐欺、疲勞訊問、
  違法羈押或其他不當方法，且與事實相符者，得為證據，刑事
  訴訟法第156 第1 項定有明文。亦即被告之自白係出於自由意
  思，且與事實相符者，即有證據能力，反之，若係非法取供者
  ，因其陳述非出於任意性，其所為之陳述即無證據能力。而非
  任意性之取供，不限於由實施之公務員為之為必要，其由第3
  人施用不正之方法者，亦同（最高法院28年度上字第2530號判
  例意旨參考）。又按被告以外之人（包括證人、鑑定人、告訴
  人、被害人及共同被告等）非出於任意性之陳述，其供述亦無
  證據能力（最高法院20年度上字第1640號判例意旨參考）。次
  按被告陳述其自白係出於不正之方法者，應先於其他事證而為
  調查。該自白如係經檢察官提出者，法院應命檢察官就自白之
  出於自由意志，指出證明之方法，刑事訴訟法第156 條第3 項
  定有明文。
(二)本件被告主張：其於93年6 月5 日凌晨所製作之第2 次警詢筆
  錄，係警方要求伊配合製作，警方並表示如果不配合的話，就
  會將當日所扣得之26萬元沒收，並將伊移送地檢署；辯護意旨
  亦認：被告於案發當日晚上11時30分許先是拒絕接受夜間詢問
  ，卻於1 小時後之翌日凌晨0 時30分又同意接受製作筆錄，確
  有合理懷疑，被告係在警方威脅利誘狀態下製作第2 次筆錄，
  被告自白非出於任意性，而無證據能力云云。經查：
１本案被告於93年6 月4 日晚間11時30分許拒絕接受夜間偵訊，
  翌日凌晨0 時30分許同意製作第2 次警詢筆錄等情，業經證人
  即本案查獲之員警黃沛然於原審結證明確，並有警詢筆錄在卷
  可稽。證人即員警黃沛然結證稱：第1 次警詢筆錄有對之權利
  告知，被告說他很累要休息，第2 次他主動跟我說要做筆錄；
  內容均是被告自己陳述的，伊沒有實施強暴脅迫行為；均在警
  察局大辦公室內製作筆錄，經被告看過再簽名，被告也沒有要
  求或表示要更正筆錄；本件有全程錄音，但未錄影等語（見原
  審卷第112 至117 頁），核與被告於原審審理中供陳：「（警
  詢筆錄內記載內容，是否是警員編好叫你照講或你自己陳述？
  ）是一問一答，是我自己講的」；「（就檢察官問你及你所陳
  述內容與警詢筆錄都一樣，有何意見？）沒有。」等語相符（
  見原審卷第122 至123 頁），由第2 次警詢時之客觀情況及被
  告嗣後之陳述觀之，已難認被告上開警詢中之自白有非任意性
  之情形。
２被告於原審審理時自承於警方持搜索票前往查緝時，伊從大門
  貓眼得知門外都是警員，確有將內含毒品、帳冊等物品之大頭
  狗手提袋，迅從樓上往樓下丟，以逃避警方查察各情（見原審
  卷第124 頁）；而其經警帶至分局後又以很累為由拒絕夜間偵
  訊，亦如前述。自被告遇警搜索瞬間即決定丟棄毒品逃避查察
  ，以及知悉拒絕夜間偵訊等客觀情形觀之，堪認被告深諳被查
  獲毒品之嚴重性並深自瞭解自己之權利為何，應無可能僅僅為
  求發還26萬元，即自願要求員警對伊製作筆錄並自白承認販賣
  毒品之重大罪行，而自陷重罪之追訴及處罰之窘境之理。另參
  諸被告既熟知自白販毒之不利後果，則其於同日經警移送檢察
  官訊問時，在警方已發還查扣之26萬元心理上已無疑慮之情況
  下，理應即翻異前詞，堅稱曾遭非法取供各情始符常情，惟其
  竟僅單純答辯稱：其未販賣毒品，毒品是「明董仔」寄放的云
  云，實難想像，益證被告於第2 次警詢時應無被脅迫而為自白
  之情事存在，被告以檢察官當時並無問及伊警詢自白是否出於
  任意性乙節，尚非可採。
３證人即被告之女友蔡亞蒨於原審證稱：「小隊長凶被告，說如
  果不承認替明董運輸販賣，要把26萬元扣掉。」；證人即被告
  之友人李東霖於原審亦證稱：「警員有說，被告不合作，要把
  20幾萬元沒收。」云云，惟證人蔡亞蒨係被告之女朋友、證人
  李東霖係被告好友，為被告所不爭，上開證人有利於被告之證
  言，其證據力均嫌薄弱；被告嗣改稱：伊係被脅迫才為第2 次
  警詢之自白云云，亦係卸責之詞，均難憑採，被告於92年12月
  6 日在警局之自白係出於任意性，具有證據能力，應堪認定。
二
(一)按被告以外之人（包括證人、鑑定人、告訴人、被害人及共同
  被告等）於審判外之陳述雖不符刑事訴訟法第159 條之1 至之
  4 等四條之規定，而經當事人於審判程序同意作為證據，法院
  審酌該言詞陳述或書面陳述作成時之情況，認為適當者，亦得
  為證據；當事人、代理人或辯護人於法院調查證據時，知有刑
  事訴訟法第159 條第1 項不得為證據之情形，而未於言詞辯論
  終結前聲明異議者，視為有前項之同意，同法第159 條之5 定
  有明文。立法意旨在於傳聞證據未經當事人之反對詰問予以核
  實，原則上先予排除。惟若當事人已放棄反對詰問權，於審判
  程序中表明同意該等傳聞證據可作為證據；或於言詞辯論終結
  前未聲明異議，基於尊重當事人對傳聞證據之處分權，及證據
  資料愈豐富，愈有助於真實發見之理念，且強化言詞辯論主義
  ，使訴訟程序得以順暢進行，上開傳聞證據亦均具有證據能力
  。
(二)本件證人曾淑敏、李繼聖、蔡亞蒨均曾於警詢中為陳述，其性
  質雖屬傳聞證據，惟無符合同法第159 條之1 至之4 等前4 條
  之情形，而其等所為之上開警詢筆錄內容，業經本院審理時予
  以提示並告以要旨，且各經檢察官、辯護人等表示意見。當事
  人或辯護人已知上述筆錄乃傳聞證據，且均未於言詞辯論終結
  前對該等筆錄內容異議，依上開規定，其等於警詢中之證言已
  擬制同意其有證據能力，本院審酌上開筆錄作成時，較無人情
  施壓或干擾，亦無不當取供之情形，認為以之作為本案之證據
  亦屬適當，是其等於警詢中之證言自具有證據能力。
貳、實體部分
一訊據上訴人即被告甲○○（下稱被告）除坦承警方查扣如附表
  編號1 至8 ；12至21所示物品，係綽號「明董仔」之成年男子
  置放於伊之處所外，餘矢口否認有何運輸、販賣第三級毒品K
  他命之犯行，辯稱：其並未販賣K 他命，附表所示之物是綽號
  「明董仔」寄放的，伊僅係持有第三級毒品，並不為罪云云，
  經查：
(一)被告於警詢時陳述略以：「因為我是他（指明董仔）之手下，
  所以他放心將毒品放在我這邊。」、「我不知道他K 他命是如
  何取得，他販賣之方式都是他打電話給我說有人要買毒品，要
  我將毒品送給購買者，每次販賣1 包約100 公克，價錢是5 至
  6 萬元。」、「毒品皆販賣給不特定人士，但我都不認識」、
  「我每幫他送1 次毒品，他會給我4 、5 千元不等，他已經拿
  給我4 至5 次了，大約2 萬元左右。」、「我只是幫他送毒品
  給不特定人士，賺取生活費。」「（你除了幫他賣K 他命外，
  是否有販賣其他毒品？）沒有。」等語（見警卷第7 至8 頁）
  ，已就販毒之種類、數量、方式、價格、收益等情均自白明確
  ，互核並無不一致之處。
(二)本案係因有秘密證人提供線索，告知有人販賣毒品，員警據此
  依法聲請搜索票搜索，果在被告所承租之房間內直接或間接取
  獲大批之K 他命，並查扣電磁爐、鐵盤、搗碎器、桌上燈、電
  子秤、研磨機等物品，凡此業據證人即查獲之員警黃沛然於原
  審及本院審理時結證明確屬實。而該等物品均可供烘乾、研磨
  、秤量及分裝毒品所用，亦據被告於警詢時陳明（見警卷第6
  頁）。又上開電磁爐、鐵盤、搗碎器、桌上燈、電子秤、研磨
  機等物品，據高雄醫學大學附設中和紀念醫院檢驗報告所載（
  見原審卷第17至23、第37頁，該院管藥認可字第005 號，報告
  編號0000-000至554 、0000-000）又皆呈K 他命陽性反應，足
  證上開物品均曾供被告等使用於研磨、分裝K 他命等用途，謂
  被告未曾參與販毒乙節，其孰能信。
(三)起獲而未隨案移送之26萬元，恰為每100 公克第三級毒品販售
  5 、6 萬元，次數4 至5 次之金額總數；再扣案毒品9 包，其
  中7 包重量皆約100 克左右，亦與被告於警詢時自白每包100
  公克、售價5 、6 萬元等語互相符合。
(四)警方查扣之帳冊（見警卷25至26頁），被告於原審審理時已直
  承係其所登載，觀諸帳冊上「200 克」、「500 克」之登載，
  不惟與賭博無關，對照其在警詢時陳述毒品1 包約100 公克，
  「200 克」剛好為2 包毒品、「500 克」剛好為5 包毒品，再
  參諸扣案帳冊據被告於警詢時自承係與毒品放置在一起（見警
  卷第5 頁），益證此帳冊並非被告所辯記載賭資之用，而係用
  以登載售出毒品之紀錄無訛。
(五)為警查獲之疑似K 他命等物，經送高雄醫學大學附設中和紀念
  醫院鑑定結果為：送驗11包白色粉末，其中9 包（附表11至19
  ）合計毛重714.3 公克及錠劑339 顆均含第三級毒品K 他命成
  分，此有該院93年8 月4 日管藥認可字第5 號（報告編號0000
  -000至567 ）共10份附卷可稽（附原審卷第27至36頁）。
(六)再查，我國查緝毒品之施用或販賣一向執法甚嚴，對於販賣毒
  品者尤科以重度刑責，又販賣毒品既係違法行為，當非可公然
  為之，亦無公定價格，且容易分裝並增減份量，而每次買賣之
  價量，可能隨時依雙方關係深淺、資力、需求量及對行情之認
  知、來源是否充裕、查緝是否嚴謹、購買者被查獲時供述購買
  對象之可能風險之評估等情形，而異其標準，非可一概而論；
  販賣之利得，除被告坦承犯行或價量俱臻明確外，委難察得實
  情，販賣之人從價差或量差中牟利之方式雖異，其意圖營利之
  販賣行為則同一。依上所述，被告販賣K 他命當有意圖營利之
  犯意，自亦足認定。
(七)綜上所述，被告於第2 次警詢中之自白，核與事實相符，並有
  如附表編號1 至11所示之與販毒有關之物品，及編號12至21之
  第三級毒品扣案可佐，事證已臻明確，被告事後翻異其詞否認
  犯罪，尚非可採，其犯行堪予認定。
二按K 他命，係經行政院公告為毒品危害防制條例第2 條第2 項
  第3 款規範之第三級毒品。又按毒品危害防制條例之運輸毒品
  罪，不以運輸他人所有或持有之毒品為限，即為自己運輸者亦
  包括在內，故不論運輸人係為他人運輸或為自己運輸，均應成
  立運輸毒品罪（最高法院92年度台上字第3321號判決意旨參考
  ）；亦不以自國外輸入國內或國內輸出國外為限，其在國內運
  輸者亦屬之，零星夾帶或短途持送，若無運輸或販賣之意圖單
  純持有煙毒者，得斟酌實際情形論以持有，若否，仍應以運輸
  論之（司法院院解字第3541、3853號解釋意旨參照）。本件被
  告基於營利之意圖，於接受綽號「明董仔」電話指示後，即自
  其租住處將K 他命帶往「明董仔」指定之處所，交付予特定之
  購毒者，業如前述。核其所為，係犯同條例第4 條第3 項運輸
  第三級毒品、及同條項之販賣第三級毒品罪；被告先後4 次犯
  行，時間緊接，所犯構成要件相同，顯係基於概括犯意為之，
  為連續犯，依刑法第56條規定，各均以一罪論，並均加重其刑
  。又被告運輸前開毒品之目的在於販售營利，故所犯上開運輸
  第三級毒品及販賣第三級毒品2 罪間，具方法結果之牽連關係
  ，應依刑法第55條規定，從情節較重之販賣第三級毒品既遂罪
  處斷（最高法院73年度台覆字第17號判例意旨參考）。被告與
  綽號「明董仔」之成年男子間，就上開犯行間，有犯意聯絡及
  行為分擔，為共同正犯。檢察官雖於起訴書中泛指「核被告所
  為，係連續犯毒品危害防制條例第4 條第3 項之罪嫌」，並未
  明確析分被告所犯罪名究為製造、運輸或販賣第三級毒品，而
  有未盡之處，惟起訴事實已有述及「…替明董仔之毒販運送販
  賣第三級毒品」乙節，應認被告就運輸第三級毒品部分亦已起
  訴，附此敘明。
三
(一)原審認被告罪證明確，因而適用毒品危害防制條例第4 條第3
  項、第19條第1 項，刑法第11條、第28條、56條、第55條、第
  37條第2 項，並審酌被告販賣毒品，助長毒品流通，危害社會
  治安，惡性非輕，查獲之K 他命數量甚多，而犯後猶飾詞卸責
  ，毫無悔意，惟念其年輕識淺，未諳其行為之嚴重性，且僅居
  於次要的角色，並非主謀等一切情狀，量處有期徒刑6 年，又
  被告所犯者為運輸、販賣第三級毒品，核其犯罪性質，認有褫
  奪公權之必要，並依刑法第37條第2 項之規定宣告褫奪公權2
  年。另敘明「刑罰乃國家對於犯罪之人，以剝奪其私人法益之
  手段，所加之公法上制裁，其種類依刑法第33條、第34條之規
  定，有死刑、無期徒刑、有期徒刑、拘役、罰金5 種主刑及褫
  奪公權、沒收2 種從刑；至於行政刑罰及行政秩序罰（狹義之
  行政罰），皆係為維持行政上之秩序，達成國家行政之目的，
  對於違反行政上義務者所科之制裁；兩者區別之標準，在於所
  生法律效果之不同，行政刑罰係對於違反行政法規所規定之行
  政義務者，科以刑法上所定刑名之處罰，若非以刑法上之刑名
  處罰者，即為行政秩序罰，如拘留、罰鍰、勒令歇業、沒入等
  ；行政刑罰既以刑法上之刑名作為制裁之方法，依刑法第11條
  前段之規定，應有刑法總則之適用，本質上屬於刑罰，故行政
  法上有刑罰之規定者，應屬特別刑法之範圍；一般刑罰及行政
  刑罰，屬於法院處斷之權限，由法院依刑事訴訟程序裁判之，
  而行政秩序罰科罰之主體，通常為行政機關，僅少數例外，例
  如依社會秩序維護法規定，影響人民權益較為重大之制裁如拘
  留及勒令歇業等，由地方法院之簡易庭裁罰。而藥事法第79條
  第1 項規定：「查獲之偽藥或禁藥，沒入銷燬之」，上開沒入
  銷燬之規定，係列於藥事法第8 章「稽查及取締」內，而非列
  於第9 章之「罰則」，其性質應屬行政秩序罰，屬行政機關依
  行政程序科罰之權限，法院自不得越權於判決內諭知沒入銷燬
  」（最高法院92年度台上字第2718號判決意旨參考）。本件扣
  案如附表編號12至21所示之物，為第三級毒品K 他命（粉末狀
  總計毛重714.3 公克，錠劑339 顆），已如前述。而依同條例
  第18條第1 項後段「查獲之第三、四級毒品及製造或施用毒品
  之器具，無正當理由而擅自持有者，均沒入銷燬之」規定，尚
  不得由法院為「沒入銷燬」之行政罰諭知。惟該等扣案之K 他
  命既均係被告供販賣之犯罪所用之物，仍應依同條例第19條前
  段之規定，沒收之。至於因鑑定而耗損之部分，自無庸為沒收
  之諭知。另扣案如附表編號1 至8 之挑毒品用塑膠小湯匙等物
  品，均係共犯綽號「明董仔」者所有，供分裝第三級毒品K 他
  命販賣所用之物；附表編號9 所示人員名冊及附表編號10、11
  手機2 支等物，為被告或綽號「明董仔」所有供犯本件販賣毒
  品罪所用之物，業據被告供明在卷，亦均應依同條例第19條第
  1 項前段之規定沒收之。又本件被告與綽號「明董仔」販賣毒
  品之所得26萬元，雖未扣案移送，仍應依同條例第19條第1 項
  之規定沒收之，如全部或一部不能沒收時，以其財產抵償之。
  至扣案如附表編號22所示大頭狗手提袋，雖為被告所有，惟並
  無證據顯示係供本件犯罪所用之物，另未驗出毒品成分之如附
  表編號23、24所示白色粉末，然並非違禁物（見原審卷第25、
  26頁，高雄醫學大學附設中和紀念醫院93年8 月4 日檢驗報告
  ，報告編號：0000-000、0000-000號），且與本件犯行無涉，
  爰不另為沒收之諭知。
(二)核其認事用法均無違誤，量刑亦尚妥適，被告仍執前詞否認犯
  罪；檢察官以被告濫行上訴，應從重量刑為由，指摘原判決不
  當，均提起上訴，為無理由，均應予駁回。
四據上論斷，應依刑事訴訟法第368 條，判決如主文。
本案經檢察官許月雲到庭執行職務。
中　　華　　民　　國　　94　　年　　4 　　月　　26　　日
            刑事第五庭    審判長法  官  曾永宗
                                法  官  邱永貴
                                法  官  陳明富
以上正本證明與原本無異。
如不服本判決應於收受本判決後10日內向本院提出上訴書狀，其
未敘述上訴理由者，並得於提起上訴後10日內向本院補提理由書
狀（均須按他造當事人之人數附繕本）「切勿逕送上級法院」。
中　　華　　民　　國　　94　　年　　4 　　月　　26　　日
　　　　　　　　　　　　　　　　書記官  張宗芳
附錄本件判決論罪科刑法條：
毒品危害防制條例第4 條第3 項：
製造、運輸、販賣第三級毒品者，處5 年以上有期徒刑，得併科
新台幣5 百萬元以下罰金。
附表：
  ┌────┬────────────┬─────┐
  │編號    │  品  名                │數    量  │
  ├────┼────────────┼─────┤
  │1       │挑毒品用塑膠小湯匙      │4  支     │
  ├────┼────────────┼─────┤
  │2       │ 大白鐵盤               │2  面     │
  ├────┼────────────┼─────┤
  │3       │ 小白鐵盤               │1  面     │
  ├────┼────────────┼─────┤
  │4       │ 木質搗碎器（含木槌）   │1  組     │
  ├────┼────────────┼─────┤
  │5       │ 桌上燈（含燈泡）       │1  台     │
  ├────┼────────────┼─────┤
  │6       │ 研磨機                 │1  台     │
  ├────┼────────────┼─────┤
  │7       │ 電磁爐                 │1  個     │
  ├────┼────────────┼─────┤
  │8       │ 電子磅秤               │1  台     │
  ├────┼────────────┼─────┤
  │9       │ 人員名冊及電話聯絡簿   │3  紙     │
  ├────┼────────────┼─────┤
  │10      │ 諾基亞手機（8850)      │1  支     │
  ├────┼────────────┼─────┤
  │11      │ 諾基亞手機（8250)      │1  支     │
  ├────┼────────────┼─────┤
  │12      │ 錠劑（一粒眠）         │339顆     │
  ├────┼────────────┼─────┤
  │13      │ 粉末                   │          │
  │        │（毛重7 公克）          │1  包     │
  ├────┼────────────┼─────┤
  │14      │ 粉末狀K 他命           │          │
  │        │（毛重44公克）          │1  包     │
  ├────┼────────────┼─────┤
  │15      │ 粉末狀K 他命           │          │
  │        │（毛重97.7公克）        │1  包     │
  ├────┼────────────┼─────┤
  │16      │ 粉末狀K 他命           │          │
  │        │（毛重72.8公克）        │1  包     │
  ├────┼────────────┼─────┤
  │17      │ 粉末狀K 他命           │          │
  │        │（毛重100.6公克）       │1  包     │
  ├────┼────────────┼─────┤
  │18      │ 粉末狀K 他命           │          │
  │        │（毛重94.1公克）        │1  包     │
  ├────┼────────────┼─────┤
  │19      │ 粉末狀K 他命           │          │
  │        │（毛重99.8公克）        │1  包     │
  ├────┼────────────┼─────┤
  │20      │ 粉末狀K 他命           │          │
  │        │（毛重101.1公克）       │1  包     │
  ├────┼────────────┼─────┤
  │21      │ 粉末狀K 他命           │          │
  │        │（毛重97.2公克）        │1  包     │
  ├────┼────────────┼─────┤
  │22      │大頭狗手提袋            │1  個     │
  ├────┼────────────┼─────┤
  │23      │白色粉末（經鑑驗非屬毒品│1  包     │
  │        │、毛重115.5公克）       │          │
  ├────┼────────────┼─────┤
  │24      │白色粉末（經鑑驗非屬毒品│1  包     │
  │        │、毛重63.6公克）        │          │
  └────┴────────────┴─────┘
